【裁判字號】    99,上訴,3038
【裁判日期】    990913
【裁判案由】    毒品危害防制條例
【裁判全文】
臺灣高等法院刑事判決                99年度上訴字第3038號
    上  訴  人
    即  被  告  甲○○
上列上訴人因毒品危害防制條例案件，不服臺灣板橋地方法院99
年度訴字第2106號，中華民國99年 7月30日第一審判決（起訴案
號：臺灣板橋地方法院檢察署99年度毒偵字第4118號），提起上
訴，本院判決如下：
    主  文
上訴駁回。
    理  由
一、按不服地方法院之第一審判決而上訴者，應向管轄第二審之
    高等法院為之。上訴書狀應敘述具體理由。上訴書狀未敘述
    上訴理由者，應於上訴期間屆滿後20日內補提理由書於原審
    法院，逾期未補提者，原審法院應定期間先命補正。第二審
    法院認為上訴書狀未敘述理由或上訴有第362 條前段之情形
    者，應以判決駁回之，但其情形可以補正而未經原審法院命
    其補正者，審判長應定期間先命補正。刑事訴訟法第361 條
    、第367 條，分別定有明文。所謂不服第一審判決之具體理
    由，必係依據卷內既有訴訟資料或提出新事證，指摘或表明
    第一審判決有何採證認事、用法或量刑等足以影響判決本旨
    之不當或違法，而構成應予撤銷之具體事由，始克當之（例
    如：依憑證據法則具體指出所採證據何以不具證據能力，或
    依憑卷證資料，明確指出所為證據證明力之判斷如何違背經
    驗、論理法則）；倘僅泛言原判決認定事實錯誤、違背法令
    、量刑失之過重或輕縱，而未依上揭意旨指出具體事由，或
    形式上雖已指出具體事由，然該事由縱使屬實，亦不足以認
    為原判決有何不當或違法者（例如：對不具有調查必要性之
    證據，法院未依聲請調查亦未說明理由，或援用證據不當，
    但除去該證據仍應為同一事實之認定），皆難謂係具體理由
    ，俾與第二審上訴制度旨在請求第二審法院撤銷、變更第一
    審不當或違法之判決，以實現個案救濟之立法目的相契合，
    並節制濫行上訴（最高法院97年度臺上字第892 號判決參照
    ）。又第二審法院認為上訴書狀未敘述理由，依刑事訴訟法
    第367 條但書規定，始應定期間命其補正；如認上訴書狀已
    敘述理由，但其理由非屬具體，其所為上訴，即不符上訴之
    法定要件，自得逕行判決駁回，無定期命補正問題（最高法
    院97年度台上字第3599號判決要旨參照）。
二、本件原判決略以：
(一)甲○○前因施用毒品案件，經臺灣板橋地方法院裁定送勒戒
    所觀察、勒戒後，認有繼續施用毒品之傾向，復經同法院裁
    定令入戒治處所施以強制戒治，而於92年7 月30日因無繼續
    強制戒治之必要，停止執行戒治釋放出所，並經臺灣板橋地
    方法院檢察署檢察官以92年度戒毒偵字第400 號為不起訴處
    分確定；復因施用毒品案件經同署檢察官以96年毒偵字第94
    97號為緩起訴處分確定，並於99年3 月11日緩起訴期間屆滿
    。詎其仍不知悔改，基於施用第一級毒品海洛因之犯意，於
    99年5月4日晚間某時，在臺北縣板橋市○○街164 巷24號住
    處內，施用海洛因1次，嗣為警於翌日9時40分許，在上址查
    獲。扣得甲○○所有，供施用毒品所用之注射針筒 1支。案
    經行政院海洋巡防總局第12海巡隊報告偵辦。
(二)被告於原審準備程序對犯罪事實為有罪之陳述，經原審告知
    簡式審判程序之旨，並聽取公訴人、被告之意見後，原審合
    議庭裁定由受命法官獨任以簡式審判程序審理。以被告於偵
    、審中均自白犯罪，並有長榮大學出具之確認報告及扣案注
    射針筒1 支等證據為證，足認被告之自白核與事實相符，堪
    信為真正，是本件事證明確，被告犯行洵堪認定，應予依法
    論科。
(三)核被告所為，係犯毒品危害防制條例第10條第1 項之罪，其
    施用毒品前持有毒品之行為，為施用毒品之高度行為所吸收
    ，不另論罪。爰審酌被告素行、犯罪動機、目的、施用毒品
    所生危害暨施用毒品之性質，及犯罪後坦承犯行之態度等一
    切情狀，酌情寬容量處有期徒刑6 月，並諭知易科罰金之折
    算標準。扣案注射針筒1支，應依刑法第38條第1項第2 款規
    定，宣告沒收之。
三、本件上訴人即被告甲○○不服原判決，於民國99年8 月11日
    提起第二審上訴，上訴理由略以：被告之母親剛完成換肝手
    術，需人照顧，且家中一切重擔全落於被告身上，懇請給被
    告一次機會，判處社會勞動或易科罰金可分期付款，以維持
    家中經濟云云。惟查：原審判決既已依簡式審判程序記載認
    定被告犯罪之證據及理由，並已審酌關於刑法第57條科刑之
    一切情狀，在適法範圍內行使其量刑之裁量權，核無違法或
    不當之情形。被告上訴理由，僅以個人家庭因素等情，請求
    給予一次機會云云；然對於原審判決究有何具體事由，致判
    決不當或違法，卻無一語涉及，顯未依據卷內既有訴訟資料
    或提出新事證，指摘或表明原審判決有何採證認事、用法或
    量刑等足以影響判決本旨之不當或違法，或足以影響原判決
    ，構成應撤銷之具體事由，揆諸上揭意旨，自非屬上訴第二
    審之具體理由。本件上訴顯不合法定程式，應予駁回，並不
    經言詞辯論為之。
四、據上論斷，應依刑事訴訟法第367條前段、第372條，判決如
    主文。
中    華    民    國    99    年    9     月    13    日
                  刑事第十四庭審判長法  官  陳志洋
                                    法  官  謝靜慧
                                    法  官  梁耀鑌
以上正本證明與原本無異。
如不服本判決，應於收受送達後十日內向本院提出上訴書狀，其
未敘述上訴之理由者並得於提起上訴後十日內向本院補提理由書
（均須按他造當事人之人數附繕本）「切勿逕送上級法院」。
                                    書記官  莊淑茹
中    華    民    國    99    年    9     月    14    日

司法院資訊處製作；財團法人民間司法改革基金會備份。
